臺灣高等法院臺南分院刑事裁定
110年度聲再字第56號
聲  請  人  
即  被  告  蔣舜宸



上列聲請人即被告因強制戒治案件（臺灣臺南地方檢察署109年
度聲戒字第23號），對於本院109年度毒抗字第611號中華民國10
9年12月16日確定裁定聲請重新審理，本院裁定如下：
    主  文
重新審理之聲請駁回。
    理  由
一、聲請意旨略以：因應毒品危害防制條例之修正及最高法院見
    解變更，法務部修正有無繼續施用毒品傾向評估標準，評分
    項目中之前科紀錄已有調整，於民國000年0月00日生效。本
    件原確定裁定係以法務部修正前之有無繼續施用毒品傾向評
    估標準認定聲請人有繼續施用毒品之傾向，經聲請人發現法
    務部修正後有無繼續施用毒品傾向評估標準之新證據後，認
    為依修正後有無繼續施用毒品傾向評估標準評估，聲請人可
    能無繼續施用之傾向，原確定裁定未能參考修正後有無繼續
    施用毒品傾向評估標準，影響聲請人權益，依毒品危害防制
    條例第20條第1項第5款、第2項但書規定，聲請撤銷原裁定
    等語。
二、毒品危害防制條例第20條之1第1項第2款、第3款、第5款、
    第2項規定：「觀察、勒戒及強制戒治之裁定確定後，有下
    列情形之一，認為應不施以觀察、勒戒或強制戒治者，受觀
    察、勒戒或強制戒治處分之人，或其法定代理人、配偶，或
    檢察官得以書狀敘述理由，聲請原裁定確定法院重新審理：
    五、因發現確實之新證據足認受觀察、勒戒或強制戒治處分
    之人，應不施以觀察、勒戒或強制戒治者。」「聲請重新審
    理，應於裁定確定後三十日內提起。但聲請之事由，知悉在
    後者，自知悉之日起算。」聲請意旨係以法務部於110年3月
    26日修正頒布之「有無繼續施用毒品傾向評估標準紀錄表」
    、「有無繼續施用毒品傾向評估標準評分說明手冊」為新證
    據，並主張其知悉在後，而依上開毒品危害防制條例第20條
    之1第1項第5款規定為聲請重新審理之依據，此外並未指明
    其他聲請重新再審之依據，合先敘明。
三、經查：　　
㈠、聲請人因於109年7月24日施用第二級毒品，經檢察官聲請裁
    定送觀察、勒戒，由臺灣臺南地方法院以109年度毒聲字第1
    73號裁定令入勒戒處所觀察、勒戒，因有繼施用毒品之傾向
    ，再由同法院以109年度毒聲字第289號裁定令入戒治處所施
    以強制戒治，聲請人不服提起抗告，由本院於109年12月16
    日以109年度毒抗字第611號裁定，以抗告無理由駁回抗告確
    定。
㈡、聲請意旨所指法務部110年3月26日修正頒布之「有無繼續施
    用毒品傾向評估標準紀錄表」及「有無繼續施用毒品傾向評
    估標準說明手冊」，性質上為法務部就多數不特定之受觀察
    勒戒人，於觀察勒戒完成後，有無繼續施用毒品傾向進行評
    估之抽象標準，具有對外發生法律效果之法規命令性質，是
    上開評估標準紀錄表及評估標準說明手冊之修正，屬於法規
    命令之修正，為法律變更，並非上開毒品危害防制條例第20
    條之1第1項第5款所稱之「新證據」。而原確定裁定於作成
    時，上開評估標準紀錄表及評估標準說明手冊尚未修正，依
    當時有效之修正前評估標準製作「有無繼續施用毒品傾向證
    明書」、「有無繼續施用毒品傾向評估標準紀錄表」，評估
    聲請人有繼續施用毒品之傾向，仍屬合法，原確定裁定依評
    估結果認定聲請人有繼續施用毒品之傾向，並無毒品危害防
    制條例第20條之1第1項第1款所稱適用法規顯有錯誤足以影
    響裁定之結果、或同項第3款所稱原確定裁定所憑之鑑定已
    證明其為虛偽等情事，而顯不符合前揭聲請重新審理之事由
    ，併予敘明。
㈢、至於聲請人依修正後之「有無繼續施用毒品傾向評估標準紀
    錄表」及「有無繼續施用毒品傾向評估標準說明手冊」重新
    評估之結果，如已無繼續施用之傾向，依刑法第2條第3項規
    定：「法律有變更，不施以保安處分者，應免其保安處分之
    執行」，保安處分執行條例第28條第1項前段規定：「保安
    處分定有期間者，在期間未終了前，認無繼續執行之必要時
    ，除法律另有規定外，應報請指揮執行法院之檢察官，聲請
    免其處分之執行」，關於法律變更而免予執行保安處分，應
    報請指揮執行法院之檢察官提出聲請。聲請人如認有該條規
    定之適用，應促請指揮執行法院之檢察官，另為適法處理，
    尚無於聲請重新審理之程序中，由法院依職權裁定免予執行
    之可言，應予指明。
四、綜上，聲請人以上開理由聲請重新審理，因並非發現新證據
    之情況，其聲請為不合法，應予駁回。
五、依毒品危害防制條例第20條之1第4項前段，裁定如主文。　
中　　華　　民　　國　　110 　年　　5 　　月　　25　　日
                  刑事第一庭    審判長法  官  楊清安
                                      法　官  陳珍如
                                      法  官  蕭于哲
以上正本證明與原本無異。
不得抗告。
                                      書記官　徐振玉
中　　華　　民　　國　　110 　年　　5 　　月　　25　　日